【裁判字號】    89,台上,7964
【裁判日期】    891228
【裁判案由】    違反商業會計法
【裁判全文】
最高法院刑事判決                              八十九年度台上字第七九六四號
    上  訴  人  甲○○
    選任辯護人  蔡宏修律師
                林螢秀律師
右上訴人因違反商業會計法案件，不服台灣高等法院中華民國八十六年十二月十九日
第二審判決（八十六年度上訴字第四九七○號，起訴案號：台灣板橋地方法院檢察署
八十四年度偵字第一七一二一號），提起上訴，本院判決如左：
    主  文
上訴駁回。
    理  由
按刑事訴訟法第三百七十七條規定，上訴於第三審法院，非以判決違背法令為理由，
不得為之。是提起第三審上訴，應以原判決違背法令為理由，係屬法定要件。如果上
訴理由狀並未依據卷內訴訟資料，具體指摘原判決不適用何種法則或如何適用不當，
或所指摘原判決違法情事，顯與法律規定得為第三審上訴理由之違法情形，不相適合
時，均應認其上訴為違背法律上之程式，予以駁回。本件原判決認定上訴人甲○○係
設於原台北縣土城鄉○○路○段四十五巷十九弄七號二樓之康園工程行負責人，為商
業會計法所稱之商業負責人，同時以填發勞務報酬支出憑證、各類所得扣繳暨免扣繳
憑單等會計憑證為其附隨之業務，明知該工程行於民國八十年承包台北市立蘭雅國民
小學、八十一年承包同上小學及台北縣新莊市鈴木華城等新建工程，係將部分模板、
雜工之工程轉由王仁泉、江勝一（起訴書誤載為汪勝一）、及自稱為「徐羅義」確實
姓名年籍不詳之人承攬施作，其工程行並未僱用周坤等如其附表所示之薪工，竟因王
仁泉、江勝一、「徐羅義」無法提出具領承攬報酬之統一發票供康園工程行作為進項
憑證，乃基於以填載不實之商業會計憑證之概括犯意，於八十年間依江勝一、王仁泉
提供之資料，登載如其附表編號一至編號十一之人，為該工程行之薪工於業務上作成
之勞務報酬支出憑證，共虛列新台幣（下同）二百三十萬元員工薪資，以代承攬報酬
之支出，並製作各該薪工不實之各類所得扣繳及免扣繳憑單，另委由不知情之陳秋月
會計事務所填製該年度營利事業所得稅申報書，持向財政部台灣省北區國稅局台北縣
分局申報；其後於八十一年間，復以同上方式依「徐羅義」提供之資料，虛列如其附
表編號十二至編號二十四之薪工李春豪等人薪資計三百七十萬元，填製同上會計憑證
，並持以申報，足以生損害於如其附表所示之周坤等二十四人及稅捐稽徵之正確性等
情，因認第一審論處上訴人八十四年五月十九日修正前商業會計法第六十六條第一款
罪刑，為無不合，乃予維持，並駁回上訴人在第二審之上訴。已敘明係依憑上訴人於
偵查中坦承「他們包了工程之後，各自找人來做」等語，核與王仁泉等人出具之切結
書所載承包康園工程行模板工程所附之薪資所得身分確實之情相符，復有台灣省北區
國稅局查獲違章案件簽報單、虛報薪（工）資檢舉書、北區國稅局談話筆錄、勞務報
酬支出憑證、各類所得扣繳及免扣繳憑單等證據在卷，足認上訴人負責之康園工程行
與王仁泉等人係屬承攬關係，所支付王仁泉等人之款項為承攬報酬，非代發薪工資。
其於審理中辯稱，王仁泉等人係其工頭非承包商云云，不足採信，聲請傳訊江勝一核
無必要。所為之論斷俱有卷內資料可稽，其採證認事，核無不合。上訴意旨略以：康
園工程行僅承包上開工程中之板模、雜工部分，原判決認定係承包工程全部再將板模
、雜工部分轉包與事實不符。又上訴人所供「他們包了工程」，以業界經驗慣用語，
係指交予工頭或第三人承包。如係承攬，工人數量、管理及工資之給付均與上訴人無
關，王仁泉等人又何須出具切結書證明薪工之確實性。原審未依上訴人之聲請傳訊江
勝一到庭究明真義，僅以所出具之切結書上載有「承包」即認係轉包，自有應於審判
期日調查之證據而未予調查之違法云云。惟查：依卷內資料，上訴人於偵查中係供，
將工程承包給他們，且依其提出之李春豪、黃慕周告訴其偽造文書案件，台灣板橋地
方法院檢察署八十三年度偵字第八一二八、一九六六六號不起訴處分書，其於該案件
中亦均稱於八十一年間將工程數百萬元轉包予自稱「徐羅義」者（見台灣桃園地方法
院檢察署八十四年度偵字第五三四五號卷第六、十二、十三頁）。另江勝一於財政部
台灣省北區國稅局已稱，切結書係因其與王仁泉等人合夥向康園工程行承包蘭雅國小
模板工程所書立（同上卷第四十六頁及外放證物內），此與上訴人偵查中所供及切結
書上所載承包相符。原判決因認上訴人係將承包之板模等工程轉由王仁泉等人承攬，
並敘明上訴人聲請訊問江勝一已無必要，自無上訴意旨所指之證據調查未盡之情事。
又本件關鍵在於上訴人負責之康園工程行承包之板模、雜工等工程是否轉由王仁泉等
人承攬施作，至該工程行究係承包新建之全部工程抑或僅承包其中板模、雜工工程，
與上開認定無關，上訴意旨另指摘原判決認其係承包全部新建工程與事實不符，自非
適法之上訴第三審理由。綜上，上訴俱不足據以辨認原判決已具備違背法令之形式，
其上訴違背法律上之程式，應予駁回。本件上訴既不合法，台灣板橋地方法院檢察署
函送之該署八十七年度偵字第七○八四號案卷，自無從併予審酌，附此敘明。
據上論結，應依刑事訴訟法第三百九十五條前段，判決如主文。
中      華      民      國    八十九    年     十二     月    二十八    日
                              最高法院刑事第二庭
                                  審判長法官  莊  來  成
                                        法官  呂  潮  澤
                                        法官  謝  俊  雄
                                        法官  白  文  漳
                                        法官  蘇  振  堂
      右正本證明與原本無異
                                              書  記  官
中      華      民      國     九十     年      一      月      四      日


司法院資訊處製作；財團法人民間司法改革基金會備份。
